【裁判字號】    99,審易,452
【裁判日期】    990930
【裁判案由】    竊盜
【裁判全文】
臺灣新竹地方法院刑事判決       99年度審易字第452號
公  訴  人  臺灣新竹地方法院檢察署檢察官
被      告  乙○○
上列被告因竊盜案件，經檢察官提起公訴（99年度速偵字第452
號），經被告於本院準備程序中，就被訴事實為有罪之陳述，經
告知被告等簡式審判程序之旨，並聽取檢察官、被告等之意見後
，經本院進行簡式審判程序，本院判決如下：
    主  文
乙○○犯攜帶兇器竊盜罪，累犯，處有期徒刑捌月；又犯竊盜罪
，累犯，處有期徒刑肆月；應執行有期徒刑拾月。扣案之Ｔ型扳
手壹支，沒收之。
    犯罪事實
一、乙○○前於民國89年間，因施用第二級毒品案件，經臺灣臺
    中地方法院於89年3 月31日以89年度訴字第666 號判決判處
    有期徒刑6 月；又於89年間，因竊盜案件，經臺灣臺中地方
    法院於89年8 月15日以89年度易字第1924號判決判處有期徒
    刑10月，經臺灣高等法院臺中分院於89年10月27日以89年度
    上易字第2158號判決判處上訴駁回確定，上揭2 案再經臺灣
    高等法院臺中分院於89年12月19日以89年度聲字第887 號裁
    定定應執行刑有期徒刑1 年2 月確定(甲)。又於90年間，因竊
    盜案件，經臺灣臺中地方法院於90年8 月16日以90年度易字
    第1758號判決判處有期徒刑10月；復於90年間，因施用第二
    級毒品案件，經臺灣臺中地方法院於90年6 月5 日以90年度
    易字第1174號判決判處有期徒刑8 月，上揭2 案再經臺灣臺
    中地方法院於90年12月14日以90年度聲字第4663號裁定定應
    執行刑有期徒刑1 年4 月確定(乙)；上開(甲)(乙)之部份接續執行
    ，並於92年11月16日縮短刑期假釋出監，所餘刑期交付保護
    管束，嗣經撤銷假釋，尚餘殘刑有期徒刑6 月又16日，甫於
    96年8 月30日縮刑期滿執行完畢。另於92年間，因施用第二
    級毒品案件，經臺灣臺中地方法院於95年11月13日以95年度
    易緝字第577 號判決判處有期徒刑6 月；又於94年間，因偽
    造文書案件，經臺灣臺中地方法院於94年11月24日以94年度
    沙簡字第562 號判決判處有期徒刑3 月，嗣因中華民國九十
    六年罪犯減刑條例施行，上揭2 案件經臺灣臺中地方法院於
    96年8 月2 日以96年度聲減字第3093號裁定分別減為有期徒
    刑3 月、1 月又15日(丙)。另於93年間，因公共危險等案件，
    經臺灣臺中地方法院於96年7 月23日以96年度交訴字第153
    號判決判處有期徒刑3 月、1 月、1 月，並定應執行刑有期
    徒刑4 月，再經臺灣高等法院臺中分院於96年10月31日以9
    6 年度交上訴字第2396號判決判處上訴駁回確定(丁)；上揭(丙)
    (丁)之部分，經臺灣高等法院臺中分院於97年3 月12日以97年
    度聲字第392 號裁定定應執行刑有期徒刑8 月確定，甫於97
    年10月25日縮刑期滿執行完畢。
二、詎乙○○不知悔改，基於意圖為自己不法所有之竊盜犯意，
    於99年6 月9 日下午4 時許，在新竹縣竹東鎮○○○○○道
    路旁，趁無人注意之際，持客觀上足對人之生命、身體、安
    全構成威脅，可供兇器使用之T 型扳開啟停放於路邊丙○○
    所有車牌號碼JR- 5863號自小客車之車門及電門，竊取丙○○所有上開車輛，得手後開離現場，以供己代步之用；嗣後
    乙○○復仍基於於意圖不法所有之竊盜犯意，於99年6 月9
    日下午5 時許，在新竹縣新豐鄉埔和村8 鄰241 號前，徒手
    竊取新豐鄉公所有有，鄉公所技士甲○○所管領之水溝蓋5
    塊，得手後於99年6 月10日上午10 時30 分許，駕駛上開自
    小客車載運前揭水溝蓋，至新竹市○○路○段349 巷與天府
    路一段路口之資源回收場，欲將竊得之水溝蓋賣予資源回收
    場業者之際，為警獲報到場查獲，並扣得乙○○所有行竊用
    之T 型扳手1 支、車牌號碼JR-5863 號之自小客車（已發還
    丙○○具領）及新豐鄉公所水溝蓋5 塊（已發還甲○○具領
    ）等物。
二、案經新竹市警察局第一分局報告臺灣新竹地方法院檢察署檢
    察官偵查起訴。
    理    由
一、程序部分：
（一）按刑事訴訟法第266 條規定起訴之效力不及於檢察官所指
      被告以外之人，即所謂起訴對人之效力。而同法第264 條
      第2 項第1 款規定起訴書應記載被告之姓名、性別等資料
      或其他足資辨別之特徵，係為確定刑罰權對象之用，其起
      訴之對象為被告其「人」，而非僅在其「姓名」，故如某
      甲冒用某乙之名於偵查中應訊，無論有無被羈押或交保，
      其特定之人應為某甲，並非被冒名之某乙，檢察官係對某
      甲實施偵查，如認其有犯罪嫌疑並對之提起公訴，雖誤以
      乙名起訴，僅姓名錯誤，其起訴所指被告之人（即應接受
      審判之人）應為某甲而非某乙，法院於審理時，若已查明
      係冒用乙之名義犯罪，即應以甲為其審判對象，僅逕將判
      決書當事人欄之姓名更正為甲，並註明其係冒用某乙姓名
      ，方稱適法（最高法院91年度臺上字第2221號判決參照）
      。又某甲雖冒用乙之名義應訊，惟警訊及偵查中皆以甲為
      被告而為偵查程序，是檢察官所起訴之對象實為甲而非乙
      ，且真正之犯罪行為人為某甲，偵查機關（含司法警察及
      檢察官）亦係對某甲實施逮捕、偵查等一連串偵查作為，
      嗣檢察官並認某甲有犯罪嫌疑而對之提起公訴或聲請簡易
      判決處刑，雖檢察官誤以某乙之名起訴或聲請簡易判決處
      刑，而將某乙之姓名記載在起訴書或聲請簡易判決處刑書
      上，然此僅係姓名錯誤而已，檢察官起訴或聲請簡易判決
      處刑所指被告之人（即應接受審判之人）仍應為某甲而非
      某乙。本件被告乙○○於警詢及偵查中冒用「馬秋安」之
      名字，然被告乙○○為事實上之犯罪行為人，偵察機關亦
      係對被告乙○○實施逮捕、偵查等一連串偵查作為，檢察
      官誤以「馬秋安」之名起訴，而將「馬秋安」之姓名記載
      在起訴書上，然此僅係姓名錯誤而已，檢察官起訴書所指
      被告仍為乙○○，本院於準備程序中發現被告乙○○冒用
      「馬秋安」之名，有內政部警政署刑事警察局99年7 月6
      日刑紋字第0990091823號鑑定書鑑定被告林秋安於本案警
      詢、偵查中所捺印之指印係被告林秋安本人所為（見本院
      卷第23、24頁），本院自應改以被告之真實姓名乙○○進
      行審判程序，合先敘明。
（二）按除被告所犯為死刑、無期徒刑、最輕本刑為3 年以上有
      期徒刑之罪或高等法院管轄第一審案件者外，於前條第1
      項程序進行中，被告先就被訴事實為有罪之陳述時，審判
      長得告知被告簡式審判程序之旨，並聽取當事人、代理人
      、辯護人及輔佐人之意見後，裁定進行簡式審判程序，刑
      事訴訟法第273 條之1 第1 項定有明文。本件被告乙○○
      所犯係死刑、無期徒刑、最輕本刑為3 年以上有期徒刑以
      外之罪，渠等於準備程序中就被訴事實為有罪之陳述，經
      告知簡式審判程序之旨，並聽取公訴人及被告乙○○之意
      見後，本院認為適宜進行簡式審判程序，合先敘明。
二、認定被告乙○○犯行所憑之各項證據：
（一）被告乙○○於警詢、偵查中之供述及本院準備程序、簡式
      審判程序時之自白。其稱：伊於99年6 月9 日下午4 時許
      ，在新竹縣竹東鎮○○○○○道路旁，見停放於路邊車牌
      號碼JR-5863 號自小客車，便用T 型扳手，開啟車門及電
      門，竊取上開車輛供己代步所用；伊3 個孫子要養，沒有
      錢，所以於同日下午5 時許，在新竹縣新豐鄉埔和村8鄰
      241 號前，徒手竊取新豐鄉公所有有之水溝蓋5 塊，想要
      拿去變賣，翌日（99年6 月10日）上午10時30分許，便開
      著偷來的自小客車載著水溝蓋5 塊，至新竹市○○路○段
      349 巷與天府路一段路口之資源回收場，想將偷來的水溝
      蓋賣給資源回收場業者等語（見偵查卷第5 至7 、31、32
      頁、本院卷第72至76頁）。
（二）被害人丙○○於警詢中之證述。其稱：他所有之車牌號碼
      JR-5863 號自小客車於99年6 月8 日失竊，他有向新竹市
      警察局第二分局埔頂派出所報案協尋，經警於99年6 月10
      日上午10時30分許在新竹市○○路○ 段（南寮資源回收場
      ）尋獲該失竊之自小客車並已領回等語（見偵查卷第8 、
      9 頁）。
（三）被害人甲○○於警詢中之證訴。其稱：他是新豐鄉所建設
      課技士，鄉公所所有新豐鄉埔和村8鄰241號前之水溝蓋5
      塊，每塊長、寬、高為66公分、60公分、3.5公分，重約
      61公斤，他經警方通知前來認領等語（見偵查卷第10頁）
      。
（四）扣案之T 型扳手1 支（保管字號：99年度保管字第1078號
      ，扣押物品清單見本院卷第45頁；扣案之板手應為T 型扳
      手，有新竹市警察局第一分局查獲時之照片在偵查卷第17
      頁可稽，新竹市警察局第一分局99年6 月10日搜索扣押筆
      錄、扣押物品目錄表及臺灣新竹地方法院檢察署99年度保
      管字第1078號扣押物品清單均誤載為十字板手）。
（五）新竹市警察局第一分局99年6月10日搜索扣押筆錄、扣押
      物品目錄表、扣押物品收據、贓物認領保管單2紙、新竹
      市警察局車輛協尋電腦輸入單、新竹市警察局車輛尋獲電
      腦輸入單（編號Ｚ00000000000000號）暨刑案查獲現場及
      扣案物照片計4張等在卷可參（見偵查卷第11至21頁）。
（六）綜上，本件事證業臻明確，被告乙○○上揭犯行至堪認定
      ，均應依法予以論科。
三、論罪科刑：
（一）論罪：按所謂「兇器」，其種類並無限制，凡客觀上足對
      人之生命、身體、安全構成威脅，具有危險性之兇器均屬
      之，且祇須行竊時攜帶此種具有危險性之兇器為已足，並
      不以攜帶之初有行兇之意圖為必要（最高法院79年臺上字
      第5253號判例意旨參照）。又「竊盜罪既遂與未遂之區別
      ，應以所竊之物已否移入自己權力支配之下為標準。若已
      將他人財物移歸自己所持，即應成立竊盜既遂罪。」（最
      高法院17年上字第509 號判例要旨參照）；是以被告乙○○持客觀上足對人之生命、身體、安全構成威脅，可供兇
      器使用之T 型把手開啟被害人丙○○所有車牌號碼JR-586
      3 號自小客車車門及電門而竊取之，係犯刑法第321 條第
      1 項第3 款攜帶兇器竊盜罪；其徒手竊取新豐鄉公所有有
      ，鄉公所技士甲○○所管領之水溝蓋5 塊之行為，係犯刑
      法第320 條第1 項普通竊盜罪。
（二）數罪併罰：又被乙○○就其所犯1 次加重竊盜罪與1 次普
      通竊盜犯行，其時間、地點、被害人均相異，構成要件亦
      不同，顯係基於各別犯意所為，各應予分別論罪，合併處
      罰。
（三）累犯：被告乙○○於89年間，因施用第二級毒品案件，經
      臺灣臺中地方法院於89年3 月31日以89年度訴字第666 號
      判決判處有期徒刑6 月；又於89年間，因竊盜案件，經臺
      灣臺中地方法院於89年8 月15日以89年度易字第1924號判
      決判處有期徒刑10月，經臺灣高等法院臺中分院於89年10
      月27日以89年度上易字第2158號判決判處上訴駁回確定，
      上揭2 案再經臺灣高等法院臺中分院於89年12月19日以89
      年度聲字第887 號裁定定應執行刑有期徒刑1 年2 月確定
      (甲)。又於90年間，因竊盜案件，經臺灣臺中地方法院於90
      年8 月16日以90 年 度易字第1758號判決判處有期徒刑10
      月；復於90年間，因施用第二級毒品案件，經臺灣臺中地
      方法院於90年6 月5 日以90年度易字第1174號判決判處有
      期徒刑8 月，上揭2 案再經臺灣臺中地方法院於90年12月
      14日以90年度聲字第4663 號 裁定定應執行刑有期徒刑1
      年4 月確定(乙)；上開(甲)(乙)之部份接續執行，並於92年11月
      16日縮短刑期假釋出監，所餘刑期交付保護管束，嗣經撤
      銷假釋，尚餘殘刑有期徒刑6 月又16日，甫於96年8 月30
      日縮刑期滿執行完畢。另於92年間，因施用第二級毒品案
      件，經臺灣臺中地方法院於95年11月13 日 以95年度易緝
      字第57 7號判決判處有期徒刑6 月；又於94 年 間，因偽
      造文書案件，經臺灣臺中地方法院於94年11月24 日 以94
      年度沙簡字第562 號判決判處有期徒刑3 月，嗣因中華民
      國九十六年罪犯減刑條例施行，上揭2 案件經臺灣臺中地
      方法院於96年8 月2 日以96年度聲減字第3093號裁定分別
      減為有期徒刑3 月、1 月又15日(丙)。另於93年間，因公共
      危險等案件，經臺灣臺中地方法院於96年7 月23日以96年
      度交訴字第153 號判決判處有期徒刑3 月、1 月、1 月，
      並定應執行刑有期徒刑4 月，再經臺灣高等法院臺中分院
      於96年10 月31 日以96年度交上訴字第2396號判決判處上
      訴駁回確定(丁)；上揭(丙)(丁)之部分，經臺灣高等法院臺中分
      院於97年3 月12 日 以97年度聲字第392 號裁定定應執行
      刑有期徒刑8 月確定，甫於97年10月25日縮刑期滿執行完
      畢等情，有臺灣高等法院被告前案紀錄表1 份在卷可稽，
      是被告乙○○前受有期徒刑執行完畢，各於5 年以內故意
      再犯本件最重本刑為有期徒刑以上之數罪，各均為累犯，
      各應依刑法第47條第1 項之規定加重其刑。
（四）量刑：爰審酌被告乙○○除有上開構成累犯事由之前案紀
      錄外，另有麻醉藥案及贓物罪等刑事前科；此有臺灣高等
      法院前案紀錄表1 份附卷可據，足徵其素行惡劣；又被告
      乙○○不思守法自制，循正當途徑獲取所需，猶為貪圖一
      己之私，竊取他人自小客車供代步所用，並竊取維護公共
      安全之鄉公所水溝蓋，欲加以出賣換取金錢，顯見被告乙○○法治觀念薄弱，所為實不足取，惟念其犯後坦承犯行
      不諱，態度尚可，犯罪手法亦屬平和，然所竊取之財物已
      分別發還被害人領回，兼衡渠等犯罪之動機、目的、手段
      、智識程度、參與之程度等一切情狀，各量處如主文所示
      之刑，併諭知應執行刑，以示懲儆。
（五）沒收：至扣案之T 型扳手1 支（保管字號：99年度保管字
      第1078號，扣押物品清單誤載為十字板手，見本院卷第45
      頁見本院卷第45頁），係被告乙○○所有且供其竊取車牌
      號碼JR-5863 號自小客車所用之物，業據被告乙○○供承
      在卷（見本院卷第72頁背面），爰依刑法第38條第1 項第
      2 款規定，宣告沒收之。
據上論斷，應依刑事訴訟法第273條之1第1項、第299條第1項前
段，刑法第320條第1項、第321條第1項第3款、第47條第1項、第
51條第5 款、第38條第1 項第2 款，判決如主文。
本案經檢察官洪期榮到庭執行職務。
中    華    民    國    99    年    9     月    30    日
                    刑事第九庭法  官    劉兆菊
以上正本證明與原本無異。
如不服本判決應於收受本判決後10日內向本院提出上訴書狀，上
訴書狀應敘述具體理由。上訴書狀未敘述上訴理由者，應於上訴
期間屆滿後20日內補提理由書狀於本院「切勿逕送上級法院」。
中    華    民    國    99    年    9     月    30    日
                              書記官    林兆嘉
附錄本案論罪科刑法條：
中華民國刑法第320條
意圖為自己或第三人不法之所有，而竊取他人之動產者，為竊盜
罪，處5年以下有期徒刑、拘役或五百元以下罰金。
意圖為自己或第三人不法之利益，而竊佔他人之不動產者，依前
項之規定處斷。
前二項之未遂犯罰之。
中華民國刑法第321條
犯竊盜罪而有左列情形之一者，處6月以上、5年以下有期徒刑：
一、於夜間侵入住宅或有人居住之建築物、船艦或隱匿其內而犯
    之者。
二、毀越門扇、牆垣或其他安全設備而犯之者。
三、攜帶兇器而犯之者。
四、結夥三人以上而犯之者。
五、乘火災、水災或其他災害之際而犯之者。
六、在車站或埠頭而犯之者。
前項之未遂犯罰之。

司法院資訊處製作；財團法人民間司法改革基金會備份。
